臺灣高雄地方法院刑事判決　　　　　　　96年度訴字第2046號
公　訴　人　臺灣高雄地方法院檢察署檢察官
被　　　告　甲○○
上列被告因偽造有價證券等案件，經檢察官提起公訴（96年度偵
字第10284號），本院判決如下：
    主  文
甲○○意圖為自己不法之所有，以詐術使人將本人之物交付，未
遂，累犯，處有期徒刑壹年，扣案之偽造彰化銀行東高雄分行支
票拾伍張、支票存根參拾壹張、臺灣中小企銀支票貳張及偽刻之
「陸正寅」印章一枚均沒收；又行使偽造之特種文書，足以生損
害於公眾，累犯，處有期徒刑參月，扣案之偽造「陸正寅」身份
證壹張沒收。應執行有期徒刑壹年貳月，扣案之彰化銀行東高雄
分行支票拾伍張、支票存根參拾壹張、臺灣中小企銀支票貳張、
偽造之「陸正寅」身分證壹張、偽刻之「陸正寅」印章壹枚均沒
收。
    事  實
一、甲○○前因妨害風化罪，經臺灣臺中地方法院以90年度訴字
    第2456號判決判處有期徒刑6 月，被告上訴臺灣高等法院臺
    中分院後又撤回上訴，該案因而確定，並於民國94年3 月21
    日執行完畢。詎仍不知悔改，因缺錢花用，計畫使用他人空
    白支票開立無法對現之空頭支票行使以詐取金錢，遂透過報
    紙分類廣告尋得一姓名年籍不詳之人，約定由甲○○以新臺
    幣（下同）3 萬元之代價，向該不詳之人，購買支票及偽造
    身分證、印章等物。為偽造身分證，甲○○與該不詳之人基
    於偽造特種文書之犯意聯絡，由甲○○負責提供照片，該不
    詳之人則將甲○○提供之照片複製於偽造之身分證上。待「
    陸正寅」身分證製作完畢後，甲○○即於96年3 月28日某時
    ，與該不詳之人約在臺中市○○路與公園路附近交易，而取
    得偽造之彰化銀行東高雄分行支票15張、支票存根31張（甲
    ○○對此支票及支票存根係偽造並不知情，詳後述）、臺灣
    中小企銀支票2 張、及偽造之「陸正寅」身分證一張、偽刻
    之「陸正寅」印章一枚等物品。嗣甲○○意圖為自己不法之
    所有，基於詐欺及行使偽造特種文書之犯意，於96年4 月3
    日下午1 時30分許，在高雄市前金區○○○路109 號彰化銀
    行東高雄分行前，持上開購得之偽造彰化銀行東高雄分行支
    票，欲向乙○○詐借23萬元，並出示「陸正寅」身分證表明
    自己為發票人而行使之，經乙○○當場查察覺支票上所載銀
    行地址有異，旋持向彰化銀行東高雄分行行員黃昭得查證，
    經黃昭得檢視後證實上開支票確屬偽造，致未得逞，乙○○
    隨即報警。嗣高雄市政府警察局新興分局前金分駐所員警謝
    迺夫到場處理而盤查其身份時，甲○○另起行使偽造特種文
    書之犯意，出示前揭偽造之陸正寅身分證供警查證而行使之
    ，足以生損害於警方偵查之正確性。後於前往警局途中，於
    員警謝迺夫發現該身份係偽造前，即向謝迺夫坦承該身分證
    係屬偽造，自首而接受裁判。並經警扣得偽造之彰化銀行空
    白支票15張、臺灣中小企銀支票2 張、偽造之「陸正寅」身
    分證1 張及偽刻之「陸正寅」印章1 枚。
二、案經乙○○訴由高雄市政府警察局新興分局報告臺灣高雄地
    方法院檢察署檢察官偵查起訴。
    理  由
一、證據能力之審酌：
(一)按「被告以外之人於審判外之言詞或書面陳述，除法律有規
    定者外，不得作為證據。」刑事訴訟法第159 條第1 項固定
    有明文。惟按「被告以外之人於審判外之陳述，雖不符前4
    條之規定，而經當事人於審判程序同意作為證據，法院審酌
    該言詞陳述或書面陳述作成時之情況，認為適當者，亦得為
    證據。當事人、代理人或辯護人於法院調查證據時，知有第
    159 條第1 項不得為證據之情形，而未於言詞辯論終結前聲
    明異議者，視為有前項之同意。」刑事訴訟法第159 條之5
    亦規定甚明。本件證人即告訴人乙○○、陳榮華、黃昭得於
    警詢中之供述，雖均屬被告以外之人於審判外之言詞或書面
    陳述，惟被告於本院調查證據時，知有上情而未於言詞辯論
    終結前聲明異議，本院審酌該等陳述係執法機關依法定程序
    詢問而做成，並無何違法不當之處，亦無不足採信之情況，
    認以之做為證據，應屬適當，該等陳述應有證據能力。
(二)告訴人乙○○及證人陳榮華於偵訊中之證詞，亦屬被告以外
    之人於審判外之陳述，依刑事訴訟法第159 條第1 項之規定
    ，本不得做為證據。惟按被告以外之人於偵查中向檢察官所
    為之陳述，除顯有不可信之情況者外，得為證據，刑事訴訟
    法第159 條之1 第2 項定有明文。上開陳述均係在檢察官前
    所做成，並均有具結擔保其陳述之正確性，並無何顯不可信
    之情況，依前開法條意旨，自得做為證據。
二、訊據被告甲○○固坦認由報紙分類廣告向姓名年籍不詳之人
    ，購買偽造之彰化銀行東高雄分行支票15張、臺灣中小企銀
    支票2張、及偽造之「陸正寅」身分證一張、偽刻之「陸正
    寅」印章一枚，並於取貨前1週將自己照片交付該不詳之人
    ，以利製作偽造身分證，取得支票等物品後，即於前開時地
    持向乙○○詐借金錢，遭乙○○識破而未得逞並遭逮捕，曾
    將偽造身份證交付警方等情，然矢口否認有何行使偽造身分
    證之犯行，並辯稱其並無將該偽造身份證拿出來給警察，亦
    無自稱「陸正寅」云云。惟查：
(一)被告提供相片與該不詳之人及持購得之彰化銀行東高雄分行
    支票、支票存根等物向乙○○詐借23萬元並遭識破等情，業
    據被告坦承不諱，核與證人即告訴人乙○○、陳榮華、黃昭
    得之證述可參，並有偽造之彰化銀行東高雄分行支票15張、
    支票存根31張、臺灣中小企銀支票2 張、「陸正寅」身分證
    1 張、偽刻之「陸正寅」印章1 枚扣案可參。此部分犯行，
    均堪認定。
(二)被告行騙遭告訴人乙○○識破並報警，警員謝迺夫到場後，
    即要求被告交付身份證，被告即拿出偽造之「陸正寅」身分
    證交給警方，到上車約一分鐘後才坦承該身分證係偽造等情
    ，業據證人謝迺夫於本院審理中證述明確，並有扣案之偽造
    「陸正寅」身分證1 張、偽刻「陸正寅」印章1 枚可資佐證
    。被告雖辯稱其僅係因警方要求才提出身分證，隨後便告知
    警方身份證為偽造，並無持偽造身份證應訊云云。然警方請
    嫌疑人提出身分證，目的即在查驗身分證以確認嫌疑人之身
    分，被告交付偽造之身分證，無異係表明自己為身分證上之
    人，自屬行使，其辯解尚無解於行使偽造身分證之罪責，此
    部分犯行亦堪認定。
(三)綜上所述，本件事證明確，被告犯行堪已認定。
三、核被告所為，係犯刑法第339條第3項、第1項之詐欺取財未
    遂罪及同法第216條、212條之行使偽造特種文書罪。起訴書
    雖未引用詐欺取財罪之罪名，然已於事實欄敘明，此部分事
    實已在起訴範圍內，並經公訴人當庭變更起訴法條，本院無
    庸再予變更，得逕依詐欺取財未遂罪論處。被告共同偽造特
    種文書後復持以行使，偽造之低度行為應為行使之高度行為
    所吸收，不另論罪。被告持彰化銀行東高雄分行支票詐欺並
    出示偽造之身分證，係一行為觸犯詐欺取財罪及行使偽造特
    種文書罪，為想像競合犯，應從一重論以詐欺取財未遂罪。
    被告所犯詐欺取財未遂罪及向警員行使偽造特種文書罪間，
    罪名有異，犯意各別，應予分論併罰。被告前因妨害風化罪
    ，經臺灣臺中地方法院以90年度訴字第2456號判決判處有期
    徒刑6 月，被告上訴臺灣高等法院臺中分院後又撤回上訴，
    該案因而確定，並於94年3 月21日執行完畢，有臺灣高等法
    院被告前案紀錄表在卷可稽，其於執行完畢5 年內故意再犯
    本件2 罪有期徒刑以上之罪，均為累犯，應各依刑法第47條
    第1 項之規定加重其刑。又被告所犯行使偽造特種文書罪，
    係於犯罪後，未被有偵查權限公務員發覺為犯罪嫌疑人前，
    即主動向警員表明該身分證係屬偽造，而接受裁判，業據證
    人即員警謝迺夫證述在卷，被告所犯此部份行使偽造特種文
    書之罪，應依刑法第62條前段規定，減輕其刑。被告已行使
    前開支票詐借金錢，因告訴人乙○○發現而未得逞，為未遂
    犯，應依刑法第25條第2 項減輕其刑。被告所犯2 罪同時有
    刑之加重及減輕是由，應依刑法第71條第1 項規定先加後減
    之。爰審酌被告以開立空頭支票為手段詐欺，不惟侵害被害
    人財產權，更影響金融秩序，惡性非輕，犯後坦承犯行態度
    良好，又持偽造之身分證行使，影響警方偵查，犯後坦承大
    部犯行，及其犯罪之動機、目的、手段等一切情狀，分別量
    處如主文所示之刑，並定其應執行之刑。扣案之「陸正寅」
    印章係偽造，依刑法第219 條，不論屬於被告與否，均應諭
    知沒收。扣案之彰化銀行東高雄分行支票15張、支票存根31
    張、臺灣中小企銀支票2 張、「陸正寅」身分證1 張均為被
    告所有，彰化銀行東高雄分行支票15張、支票存根31張為供
    其犯詐欺取財罪之物，「陸正寅」身分證1 張則係供其犯行
    使偽造特種文書罪之物，均應依刑法第38條第1 項第2 款宣
    告沒收。臺灣中小企銀支票2 張雖未行使，亦無證據可認係
    偽造，惟仍屬供被告犯罪預備之物，亦應依刑法第38條第1
    項第3 款沒收之。
四、公訴意旨另略以：被告明知扣案之彰化銀行東高雄分行支票
    15張及支票存根31張均屬偽造，竟仍持向告訴人乙○○借款
    而行使之，因行使時該等支票尚未填載完成，僅具文書之性
    質，而認被告涉犯刑法第216 條、第22210 條之行使偽造私
    文書罪嫌等語。惟按犯罪事實應依證據認定之，無證據不得
    認定犯罪事實，刑事訴訟法第154 條第2 項定有明文。本件
    訊據被告堅詞否認有何行使偽造私文書之犯意，並辯稱其本
    意係購買人頭支票（即俗稱之「芭樂票」），不知係偽造，
    並無行使偽造斯文書之意等語。查我國金融業發展蓬勃，對
    民眾申辦支票服務亦無嚴格之身分限制，一般人民只需信用
    記錄正常，皆可申辦，故社會上販賣支票供人行使之犯罪集
    團，多有吸收人頭前往銀行申辦支票後逕行販賣之情形。蓋
    人頭支票係真正支票，並無被識破之風險，在人頭信用破產
    前均可不斷使用，縱令遭查獲亦僅觸犯詐欺罪，並非重罪。
    而偽造支票之刑責係3 年有期徒刑以上之重罪，風險高而刑
    責重。是被告自報紙上購買支票，其認為係真正支票，當非
    無合理之可能，故就被告是否確有行使偽造私文書之犯意乙
    節，尚有合理之懷疑。本件復查無其他證據足證被告知悉該
    等支票為偽造，揆諸前開法條意旨，本應為無罪之諭知，惟
    此部分若成罪，與前開有罪部分有想像競合之裁判上一罪關
    係，爰不另為無罪之諭知，附此敘明。
據上論斷，應依刑事訴訟法第299 條第1 項前段，刑法第339 條
第3 項、第1 項、第216 條、第212 條、第25條第2 項、第62條
、第219 條、第38條第1 項第2 款、第3 款、第51條第5 款，刑
法施行法第1 條之1 ，判決如主文。
本案經檢察官丙○○到庭執行職務。
中　　華　　民　　國　　96　　年　　7 　　月　　6 　　日
                  刑事第九庭  審判長法　官   王啟明
                                    法  官   陳建和
                                    法  官   王奕勛
以上正本證明與原本無異。
如不服本判決，應於收受送達後10日內向本院提出上訴書狀。
中　　華　　民　　國　　96　　年　　7 　　月　　9 　　日
　　　　　　　　　　　　　　        書記官   陳心儀
附錄本件論罪科刑法條：
中華民國刑法第339條第3項、第1項、第216條、第212條
中華民國刑法第339條
（普通詐欺罪）
意圖為自己或第三人不法之所有，以詐術使人將本人或第三人之
物交付者，處5 年以下有期徒刑、拘役或科或併科1 千元以下罰
金。
以前項方法得財產上不法之利益或使第三人得之者，亦同。
前二項之未遂犯罰之。
中華民國刑法第216條
（行使偽造變造或登載不實之文書罪）
行使第 210 條至第 215 條之文書者，依偽造、變造文書或登載
不實事項或使登載不實事項之規定處斷。
中華民國刑法第212條
（偽造變造特種文書罪）
偽造、變造護照、旅券、免許證、特許證及關於品行、能力服務
或其他相類之證書、介紹書，足以生損害於公眾或他人者，處1
年以下有期徒刑、拘役或3 百元以下罰金。
